【裁判字號】    99,簡上,28
【裁判日期】    990726
【裁判案由】    詐欺
【裁判全文】
臺灣臺北地方法院刑事判決              99年度簡上字第28號
上  訴  人  臺灣臺北地方法院檢察署檢察官
被      告  己○○
上列上訴人因被告詐欺案件，不服本院簡易庭中華民國98年12月
25日98年度簡字第5101號第一審刑事簡易判決（聲請簡易判決處
刑書案號：臺灣臺北地方法院檢察署98年度偵字第25079 號），
提起上訴，暨移送併案審理（臺灣臺北地方法院檢察署99年度偵
字第1262號），本院管轄第二審之合議庭判決如下：
    主  文
原判決撤銷。
己○○幫助犯共同詐欺取財罪，處有期徒刑陸月，如易科罰金，
以新臺幣壹仟元折算壹日。
    事  實
一、己○○自高級職業學校畢業後，已有13、14年，且已在社會
    上工作多年。緣己○○曾有銀行信用卡遭強制停卡之不良紀
    錄，又欲透過貸款購買中古汽車；適己○○自雅虎奇摩網站
    搜尋到詐騙集團周勇志（已成年，另由內政部警政署刑事警
    察局偵辦中）自稱為貸款達人之林代書，在網路上刊登可以
    幫買家代辦汽車貸款及一般貸款，且貸款及車子買賣可以一
    併處理，即使有信用瑕疵、紀錄不良等情，仍然可以辦理，
    經電話聯絡後，己○○知悉對方乃係以存入一筆錢至其帳戶
    內，以此方式製作己○○確有存款之假財力證明。職此之故
    ，己○○即必需提供其本人所申辦之存摺、提款卡及密碼等
    帳戶資料。己○○依其前開智識程度及社會經驗，明知如將
    自己金融帳戶之存摺、提款卡及密碼等帳戶資料提供予不熟
    識之人，極有可能遭他人利用該帳戶從事與財產犯罪有關之
    犯罪，竟基於幫助他人詐欺取財之不確定故意，於民國98年
    6 月20日約23時許，在臺北縣三重市○○路之湯臣購物商場
    附近，依周勇志之要求，將其所申辦之臺新國際商業銀行大
    直分行之帳戶（帳號為0000000000000000000 號，下稱系爭
    帳戶）之存摺、提款卡及密碼等帳戶資料交付於與周勇志同
    為詐騙集團成員、負責收取存摺、提款卡及密碼等帳戶資料
    ，而與周勇志有詐欺取財之犯意聯絡與行為分擔之李修賢（
    已成年，另由內政部警政署刑事警察局偵辦中），並由李修
    賢轉交予周勇志，藉以幫助其等為詐欺取財之犯行。嗣取得
    系爭帳戶之存摺、提款卡及密碼等帳戶資料之周勇志，乃透
    過在奇摩拍賣網站上刊登假的拍賣訊息，而分別為如附表所
    示之詐騙行為（被害人及受詐騙事實等均詳如附表所示），
    致如附表所示之庚○○、丙○○、乙○○、丁○○、甲○○
    、戊○○等人，分別陷於錯誤，誤以周勇志確有拍賣之意而
    依指示匯款，該款項旋即遭周勇志、李修賢或其他亦有犯意
    聯絡且已成年之詐騙集團成員（下稱周勇志詐騙集團）以AT
    M 提領一空。俟庚○○、丙○○發覺有異，陸續報警處理；
    至於乙○○、丁○○、甲○○、戊○○等人部分，則經本院
    依職權查知，始悉上情。
二、案經臺北市政府警察局萬華分局報請臺灣臺北地方法院檢察
    署檢察官偵查後，聲請以簡易判決處刑；暨丙○○告訴，並
    由臺北市政府警察局士林分局報請臺灣士林地方法院檢察署
    呈請臺灣高等法院檢察署核轉臺灣臺北地方法院檢察署檢察
    官移送併案審理。
    理  由
一、按被告以外之人於審判外之言詞或書面陳述，除法律有規定
    者外，不得作為證據；又被告以外之人於審判外之陳述，雖
    不符合刑事訴訟法第159 條之1 至第159 條之4 之規定，但
    經當事人於審判程序同意作為證據，法院審酌該言詞陳述或
    書面陳述作成時之情況，認為適當者，亦得為證據；又當事
    人、代理人或辯護人於法院調查證據時，知有同法第159 條
    第1 項不得為證據之情形，而未於言詞辯論終結前聲明異議
    者，視為有前項之同意，刑事訴訟法第159 條第1 項及第1
    59條之5 分別定有明文。本判決下列所引用之供述證據，包
    括被害人庚○○、乙○○、丁○○、告訴人丙○○、周勇志
    詐騙集團成員即另案被告李修賢之警詢筆錄及被害人甲○○
    親筆書寫之說明信函，核屬被告以外之人於審判外所為之供
    述證據，公訴人、被告己○○對其等之證據能力並不爭執，
    其至辯論終結前亦未聲明異議，本院審酌上開證據方法於製
    作時之情況，尚無違法不當，應認以之作為證據應屬適當。
    至其餘非供述證據部分，本院亦查無任何違反法定程式取得
    之情形，應認有證據能力。
二、訊據被告固坦承其自高級職業學校畢業後，已有13、14年，
    且已在社會上工作多年，其曾有銀行信用卡遭強制停卡之不
    良紀錄，又欲透過貸款購買中古汽車；適在雅虎奇摩網站搜
    尋到自稱為貸款達人之林代書，在網路上刊登可以幫買家代
    辦汽車貸款及一般貸款，且貸款及車子買賣可以一併處理，
    即使有信用瑕疵、紀錄不良之情，仍然可以辦理；經電話聯
    絡後，知悉對方會先存入一筆錢至其帳戶供調查，因而依對
    方要求始於98年6 月間某日之22時至23時間，在臺北縣三重
    市○○路之湯臣購物商場附近，將其所申辦系爭帳戶之存摺
    、提款卡予對方等情不諱，惟矢口否認有前開犯行，其辯稱
    意旨略以：我不是有意要幫助詐騙集團，我也是被詐騙的。
    我在工地上班，想貸款購買中古車，適透過網路得知自稱林
    代書之人，聲稱銀行貸款及車子買賣可以一併處理，由於我
    的信用卡曾遭銀行強制停卡，所以才去找能代辦貸款及幫忙
    處理信用瑕疵之車行或車商。因對方說會先幫我存一筆錢到
    我的帳戶內，如此而為，比較容易辦理貸款；又由於對方怕
    把錢存到我的帳戶後，我會將錢領走，所以要求我提供系爭
    帳戶之存摺、提款卡及雙證件影本。嗣於交付前開資料之隔
    天，我陸續打電話關心辦理進度，但連續打了3 天，對方手
    機都沒有開機，我就趕快去臺新國際商業銀行大直分行辦理
    掛失。又為了牽制對方，深怕對方會將錢領走，所以我並未
    提供提款卡之密碼。我實在不知道對方為何可以使用提款卡
    將錢領走云云。
三、本院查：
（一）被告雖於99年7 月1 日本院審理之末時，曾為認罪之表示
      （見本院卷卷一第108 頁），然經本院再度質以有關交付
      密碼乙事時，被告仍然否認有交付密碼予對方，並供稱：
      當時我也很怕錢被對方領走等語（見本院卷卷一第108 頁
      ），而究竟是否交付提款卡之密碼，乃係本院認定被告是
      否有幫助周勇志詐騙集團詐欺取財不確定故意之構成要件
      事實，既然被告從一而終，一再否認有交付提款卡之密碼
      ，則被告對於是否有前開幫助詐欺取財之犯行，尚難認已
      自白不諱，合先敘明。
（二）依據另案被告李修賢於警詢時供稱：周勇志是真正詐騙的
      主謀，詐騙的網路賣場是他弄的。我只是幫他去收銀行存
      摺與提款卡回來。周勇志在雅虎網站上刊登他有門路可以
      替他人辦信貸，而且強調他是跟銀行配合一定會核貸，但
      是需要申貸人提供銀行存摺及提款卡。而之所以要提供銀
      行存摺及提款卡，主要係因為周勇志說要幫客戶偽造銀行
      存摺之資金往來，讓銀行審核申貸人的資格時能順利過關
      。周勇志詐騙集團之犯罪分工，乃係由周勇志負責網路及
      電話詐騙，我負責取回詐騙來的存摺、提款卡及提領贓款
      。會要辦理貸款而交付前開帳戶資料者，大多是信用不良
      或是欠卡費者；周勇志對交付金融帳卡者之使用人有時自
      稱小許，有時自稱為林志成。周勇志在雅虎或露天成立高
      價位之3C電器產品詐騙賣場，他會在詐騙賣場上留下詐騙
      聯絡電話，當有買家來電詢問時，周勇志就會以替他節省
      賣場交易費為由，要買家直接電話中購買就好或是匯款後
      再下標，來避開賣場監督機制，當買家匯款完畢來電告知
      後，周勇志就會打電話叫我或其他人前往提領。被告所有
      之系爭帳戶，乃係由周勇志以前開辦理貸款為由詐騙，再
      由我出面向被告收取系爭帳戶之存摺及提款卡等帳戶資料
      等語；佐以卷附之被告於99年3 月25日接受警察詢問時所
      指認之貸款達人網站列印資料上確有記載「貸款達人」、
      「想買車卻苦無資金」、「『信用問題』『財力問題』皆
      可協助處理」等語；顯見周勇志、李修賢及不知名之其他
      成年人共組詐騙集團，由周勇志先以在雅虎網站上刊登有
      門路可以替他人辦理貸款，並偽造虛偽之財力證明為由，
      由欲申辦貸款之人提供金融帳戶之存摺及提款卡，再由李
      修賢負責出面收取；此外，周勇志復以在網路上刊登高價
      位3C電器產品賣場，詐騙買家，使買家陷於錯誤而匯款至
      前開欲申辦貸款之人所提供之帳戶內，再由李修賢或其他
      不知名之成年人出面以提款卡領款；系爭帳戶之存摺、提
      款卡等帳戶資料，確係被告以辦理貸款為由而在前開時、
      地提供予李修賢至明。是以，被告供稱：其曾有銀行信用
      卡遭強制停卡之不良紀錄，又欲透過貸款購買中古汽車；
      適在雅虎奇摩網站搜尋到自稱為貸款達人之林代書，在網
      路上刊登可以幫買家代辦汽車貸款及一般貸款，且貸款及
      車子買賣可以一併處理，即使有信用瑕疵、紀錄不良等情
      ，仍然可以辦理，對方會乃係以存入一筆錢至其帳戶供調
      查，因而依對方要求始在臺北縣三重市○○路之湯臣購物
      商場附近，將其所申辦系爭帳戶之存摺、提款卡予對方等
      語，尚非子虛，其辯稱：其也是被詐騙的等語，亦非無據
      ，堪可採信。
（三）如附表所示之被害人庚○○、乙○○、丁○○、甲○○、
      戊○○及告訴人丙○○等人，因如附表所示之受詐騙事實
      ，陷於錯誤，而依指示匯款或存入被告之系爭帳戶內，且
      旋遭詐騙集團成員於匯款或存入當日即以ATM 提領一空之
      事實，除有如附表證據欄所示之證據在卷可資佐證外，復
      有財金資訊股份有限公司99年2 月24日金訊業字第099000
      0321號函附於本院卷卷二可參，顯見系爭帳戶之帳戶資料
      已為周勇志詐騙集團用以詐欺取財，並隨即提領一空無訛
      。
（四）被告雖否認有交付系爭帳戶提款卡之密碼予周勇志詐騙集
      團云云，而另案被告李修賢前開供述中，亦僅提及存摺及
      提款卡云云；然查，另案被告李修賢於前開供述中，亦有
      提及其應周勇志之要求，於詐騙買家得逞後，持提款卡至
      ATM 提款等語，則另案被告李修賢如不知前開提款卡之密
      碼，衡情豈能以該提款卡提款？況查，依被告於本院審理
      時供稱：我在申請系爭帳戶提款卡時，有到ATM 設定我原
      來用的密碼，而我係以就讀國中時之學號來設定。我很確
      定這個號碼除了我之外，沒有別人會知道。我也不是用生
      日或身分證號碼來設定，亦未將該密碼寫在存摺及提款卡
      上等語（見本院卷卷一第23頁、第108 頁），而前開被害
      人及告訴人於受詐騙匯款或存入後，該等款項於當日即以
      ATM 方式提領一空，已如前述；衡諸一般經驗法則，被告
      前開所設定之密碼，既然「沒有別人會知道」，他人亦無
      法自存摺及提款卡得知，則周勇志詐騙集團又如何能以被
      告所交付之提款卡至ATM 提領現金，如非被告告知，周勇
      志詐騙集團成員又如何能得知被告所設定之特殊密碼；是
      以，系爭帳戶提款卡之密碼，確係由被告所交付無疑，亦
      即被告共交付系爭帳戶之存摺、提款卡及密碼等帳戶資料
      。其前開所辯，顯係事後卸責之詞，不足採信，另案被告
      李修賢前開供述，尚難為被告有利認定之依據。
（五）被告交付前開帳戶資料之時間，雖分別於98年10月7 日警
      詢時供稱：是在98年7 月初云云（見臺灣臺北地方法院檢
      察署，下稱臺北地檢署，98年度偵字第25079 號卷第4 頁
      ），98年8 月28日警詢時供稱：我在98年6 月中旬時，上
      網要買車，有看到1 個貸款之網頁，對方說他是代書，要
      我準備雙證件影本與存摺、提款卡給他，我就在6 月20日
      當日交付云云（見臺灣士林地方法院檢察署，下稱士林地
      檢署，98年度偵字第15243號卷第12頁），本院99年2月25
      日準備程序時供稱：是在98年6 月中云云（見本院卷卷一
      第14頁背面），99年3 月25日警詢時供稱：在98年6 月底
      某日22時至23時云云（見本院卷卷二），而說法所有不一
      ，然依被告所指認之貸款達人網站列印資料中，載明汽車
      開始拍賣時間為98年6 月20日，結束時間為98年6 月23日
      ，被告既係欲以貸款購買汽車，則其當係在前開汽車已經
      開始拍賣，為能儘快以貸款所得之款項購買汽車，遂於98
      年6 月20日開始拍賣之當日交付，應可認定。次查，依據
      被告於檢察官偵查時供稱：我跟他約在晚上11時在三重的
      湯臣等語（見臺北地檢署98年度偵字第25079 號卷第30頁
      ），顯見被告交付前開帳戶資料之時間為98年6 月20日約
      23時許至明。
（六）按金融帳戶為個人理財工具，申請開設金融帳戶並無任何
      特殊限制，一般民眾皆可申請，且開戶門檻不高，一人復
      得在不同金融機構申請數個存款帳戶使用，此乃眾所週知
      之事實，又向金融機構開設帳戶、請領存摺及金融卡使用
      一事，乃針對個人身分之社會信用而予資金流通，具有強
      烈屬人性，故依一般人之社會生活經驗，實無收集（包含
      購買、承租或借用等）他人帳戶使用之必要，如陌生人不
      以自己名義申請開戶，反向他人收集銀行帳戶供己使用，
      該他人對於收集帳戶者是否合法使用乙節，本即應有所懷
      疑。再者，現今詐欺集團為取得他人之存款帳戶，常以應
      徵工作、質押借款或辦理貸款為由，誘使民眾交付金融機
      構之存款帳戶，以隱匿其財產犯罪之不法行徑，規避執法
      人員之查緝，並掩飾、確保因自己犯罪所得之財物，類此
      案件在社會上層出不窮，亦早經坊間書報雜誌、影音媒體
      廣為報導。一般人對於應妥善保管自己帳戶之存摺、提款
      卡及密碼等帳戶資料，防止他人任意使用自身之帳戶資料
      等情，本應有所認識。縱因特殊情況，偶須將前開帳戶資
      料交予他人使用，亦必深入瞭解用途，復判斷合理性，始
      予提供，且該等專有物品如落入不明人士手中，亦未加以
      闡明正常用途，極易被利用為與財產有關之犯罪工具，乃
      依一般生活經驗，即能體察之常識。又對於非有正當理由
      ，竟徵求他人提供帳戶者，客觀上均可預見其目的，無非
      係使用於不法資金之存匯後再行領用，且其中過程必係有
      意隱瞞或掩飾行為人之真實身分。被告自高級職業學校畢
      業後，已有13、14年，且在社會上工作多年，已如前述，
      具有一定之智識程度及社會工作經驗，而為具備通常事理
      能力之成年人，對於其所交付之金融帳戶可能供詐騙集團
      使用，作為騙取他人財物之工具一事，實無從諉為不知。
      此可從被告明明已將系爭帳戶提款卡之密碼交付予周勇志
      詐騙集團，卻從一而終否認之，益見其情虛，而被告於偵
      查時亦明白供稱：知道如將系爭帳戶交給別人，可能自己
      就沒有辦法控制，而且可能會被別人拿去用等語，足證被
      告亦深知交付密碼之後，該詐騙集團即可充分使用系爭帳
      戶之帳戶資料至明。是以，被告當可預見其將系爭帳戶之
      存摺、提款卡及密碼交付予自稱為貸款達人之周勇志詐騙
      集團，該集團即可任意使用系爭帳戶做匯款提領使用，此
      舉將可能幫助他人實施財產犯罪。
（七）被告曾有銀行信用卡遭強制停卡之不良紀錄，又欲透過貸
      款購買中古汽車，參以被告亦自承交付系爭帳戶帳戶資料
      時，該帳戶內只有幾百元等情（見前開偵卷第31頁），且
      被告亦知悉所謂貸款達人，乃係存入一筆錢至系爭帳戶內
      ，偽造被告虛偽之財力證明以供調查，均已如前述，則被
      告亦深知自稱貸款達人之周勇志，乃係欲以不法之詐欺方
      式為被告申辦貸款，是以，被告本即有不法之認識，前開
      存入系爭帳戶內之金錢來源為何，是否為詐欺他人所得，
      衡情亦為被告所能預見，且不僅非被告所在意，亦未違背
      其本意。足認被告明知自己財力不足，依正常管道之債信
      評估，絕無從獲得銀行放貸，故應允提供系爭帳戶之帳戶
      資料予自稱貸款達人之周勇志，意欲由周勇志為其轉入資
      金製作財力證明，憑以取得貸款，顯然被告之認知係縱使
      周勇志係以詐欺所得之匯入或存入，非法為其製造財力證
      明，亦無違其本意，其主觀上對於周勇志將可藉此使用系
      爭帳戶為犯罪之用，並非全然不得而知，其交付系爭帳戶
      之帳戶資料供周勇志任意使用為資金流通往來，包括提領
      匯入系爭帳戶內之犯罪款項，尚無逸脫其認知之範圍。
（八）被告之所以會交付前開帳戶資料，雖係誤信自稱貸款達人
      之周勇志確有為其辦理貸款之能力，而被詐騙交付系爭帳
      戶之存摺、提款卡及密碼，已如前述；然而，所謂被詐騙
      ，僅係被告誤信周勇志確有申辦貸款之能力，其對於所交
      付之前開帳戶資料，仍有掌控、支配及防制之可能，亦即
      ，縱使係對方以避免被告將所存入之錢領走為由，要求被
      告提供提款卡及密碼。查被告於交付之後，亦可辦理掛失
      重新申請，或變更原來設定之密碼，且果真能申辦貸款，
      周勇志亦可將所申辦之貸款款項，扣除其所存入之額度及
      手續費後，再交付予被告，則周勇志所舉之前開理由，顯
      與常情有違，被告本應有所懷疑，而不應交付之，惟被告
      卻在自己所能掌控及支配之情況下，仍執意交付之，尤有
      甚者，被告不僅未要求對方留下詳細之基本資料、公司地
      址，亦未填寫任何申辦貸款之文件，業據被告所自承（見
      前開偵卷第4 頁、本院卷卷二所附之被告警詢筆錄第4 頁
      、第5 頁），復依據被告於本院行準備程序時供稱：我交
      給對方之隔天，我想說關心一下貸款情形，我連續打了3
      天電話，對方手機都沒有開機等語（見本院卷卷一第14頁
      背面），又於警詢時供稱：林代書跟我說大概3 天內會有
      消息，後來我等了3 天都沒有消息才知道被騙了等語（見
      前開偵卷第4 頁），則被告在等了3 天都沒有消息，且在
      不知對方之詳細基本資料、公司地址，亦未填寫任何申辦
      貸款文件，無法與對方聯絡，已經知道受騙等情況之下，
      並未立即採取積極之防制措施，例如：立即辦理掛失存摺
      、提款卡，甚至變更原來所設定之提款卡密碼，俾使對方
      無法再使用系爭帳戶，然卻不此之圖，任憑周勇志詐騙集
      團於其苦等了3 天發覺有異之98年6 月24日後之同年7 月
      14日、16日、17日，亦即已事隔半個多月後，尚能從容不
      迫使用系爭帳戶詐騙如附表所示之被害人，被告主觀上既
      然對於其提供系爭帳戶之存摺、提款卡及密碼後，該帳戶
      即有淪為人頭帳戶供周勇志詐騙集團實施詐欺犯罪使用可
      能之認知，且被告於交付發覺有異後，亦未採取其他防制
      措施，顯見被告對於系爭帳戶淪為幫助他人實施詐欺犯罪
      ，亦不違背其本意，核與幫助詐欺取財不確定故意之構成
      要件相符，被告辯稱：其於發覺有異後馬上辦理掛失云云
      ，顯非事實，不足採信，又被告執其也是被詐騙為由，主
      張其無幫助詐欺取財之故意云云，亦無可採，無從為被告
      有利認定之依據。
（九）綜上所述，被告前揭所辯，均不足採信。本案事證明確，
      被告幫助詐欺取財之犯行，堪以認定。
四、論罪科刑及撤銷改判之理由：
（一）按刑法上之幫助犯，係對於犯罪與正犯有共同之認識，而
      以幫助之意思，對於正犯資以助力，而未參與實施犯罪之
      行為者而言。被告係基於幫助之犯意，提供系爭帳戶之存
      摺、提款卡及密碼予周勇志，為周勇志詐騙集團之詐欺取
      財犯行提供助力，並非直接參與詐欺取財之構成要件行為
      ，為幫助犯。核被告所為，係犯刑法第30條第1 項、第33
      9 條第1 項之幫助詐欺取財罪；又被告僅係幫助犯，爰依
      刑法第30條第2 項之規定，按正犯之刑減輕之。
（二）被告一次提供系爭帳戶之存摺、提及款及密碼等帳戶資料
      ，幫助為如附表所示之多次詐欺取財犯行，顯係以一行為
      觸犯數個幫助詐欺取財罪名，為想像競合犯，依刑法第55
      條之規定，應從一重處斷。
（三）另案被告周勇志、李修賢及其他不知名之成年人等周勇志
      詐騙集團成員間，對於如附表所示之詐欺取財犯行，俱有
      犯意聯絡與行為分擔，為共同正犯（最高法院98年度臺非
      字第141 號判決意旨參照）。
（四）檢察官原聲請簡易判決處刑意旨，雖未敘及被告一次提供
      系爭帳戶之帳戶資料，尚有用於詐騙如附表編號1 所示以
      外被害人或告訴人之詐欺取財犯行（包括移送併案審理部
      分），然此部分事實，核與檢察官原聲請簡易判決處刑部
      分，有想像競合犯之裁判上一罪關係，應為原聲請簡易判
      決處刑效力所及，本院自應併予審酌。
（五）原審對被告論罪科刑，固非無見。惟查，本件被害人除如
      附表編號1 所示外，尚有如附表編號2 至編號6 所示之被
      害人或告訴人誤認網路拍賣得標而受騙，原審就被告上開
      與聲請簡易判決處刑部分有裁判上一罪關係之犯罪事實，
      未併予審理，容有未洽，檢察官上訴意旨執此指摘原審判
      決不當，為有理由。次查，原審復未詳細認定被告幫助詐
      欺取財之共同正犯，乃為另案被告周勇志、李修賢及其他
      不知名之成年人等周勇志詐騙集團成員，並漏於主文欄論
      述幫助犯「共同」詐欺取財罪，彰顯被告所幫助之詐欺取
      財犯行，乃係多人共同為之，亦未於據上論結欄引用刑法
      第28條，均同有違誤之處。被告否認犯罪，固無理由，已
      如前述，然原審判決已有諸多違誤之處，自應由本院撤銷
      改判。
（六）爰審酌被告所為有害金融交易秩序，助長詐騙財產之犯罪
      風氣，且增加被害人尋求救濟之困難，惟被告並無因犯罪
      被法院判決有罪確定之前科記錄，素行堪稱良好，有臺灣
      高等法院被告前案紀錄表在卷可考，暨被告犯罪之動機、
      目的、手段、被害人遭詐騙之金額、智識程度，被告乃係
      因牟取一己之私利，試圖循非法方法辦理貸款，始交付系
      爭帳戶之前開帳戶資料，而助長周勇志詐騙集團實行詐欺
      取財之犯行，以及被告否認犯罪，未曾與被害人或告訴人
      和解之犯後態度等一切情狀，量處有期徒刑6 月，並諭知
      易科罰金之折算標準。
據上論斷，應依刑事訴訟法第455 條之1 第1 項、第3 項、第36
9 條第1 項前段、第364 條、第299 第1 項前段，刑法第339 條
第1 項、第30條第1 項前段、第2 項、第28條、第55條、第41條
第1 項前段，刑法施行法第1 條之1 第1 項、第2 項前段，判決
如主文。
本案經檢察官葉雅婷到庭執行職務。
中    華    民    國    99    年    7     月    26    日
                  刑事第十六庭  審判長法  官  蔡守訓
                                      法  官  羅月君
                                      法  官  徐千惠
上正本證明與原本無異。
不得上訴。
                                      書記官  許婉如
中    華    民    國    99    年    7     月    26    日
附錄：本案論罪科刑法條全文
中華民國刑法第339條
（普通詐欺罪）
意圖為自己或第三人不法之所有，以詐術使人將本人或第三人之
物交付者，處 5 年以下有期徒刑、拘役或科或併科 1 千元以下
罰金。
以前項方法得財產上不法之利益或使第三人得之者，亦同。
前二項之未遂犯罰之。
附表：
┌──┬───┬─────────────┬─────────┐
│編號│被害人│ 受  詐  騙  事  實       │     證    據     │
├──┼───┼─────────────┼─────────┤
│ 1  │庚○○│庚○○欲於奇摩拍賣網站購買│被害人庚○○於警詢│
│    │      │「SONY XR520手提DV」1 台，│之指述（見臺北地檢│
│    │      │自稱賣家之周勇志詐騙欺集團│署98年偵字25079 號│
│    │      │，佯稱係為朋友代售，以手機│卷第8 頁至第10頁）│
│    │      │簡訊提供帳號要求匯款，蔡佩│、中國信託ATM 轉帳│
│    │      │萱不疑有他，而於98年7 月14│收據1 紙、臺新國際│
│    │      │日10時13分許，在臺北市仁愛│商業銀行98年8 月24│
│    │      │路4 段151 巷27號7-11超商內│日台新作文字第9813│
│    │      │操作ATM ，匯款2 萬7150 元 │088 號函暨被告上揭│
│    │      │至系爭帳戶，旋即遭提領一空│帳戶資金往來明細6 │
│    │      │。嗣後因庚○○未收到貨品，│紙（見前開偵卷第11│
│    │      │以簡訊要求周勇志詐騙集團返│頁、第7 頁至第23頁│
│    │      │還貨款，均無下文，庚○○始│）。              │
│    │      │知受騙。                  │                  │
├──┼───┼─────────────┼─────────┤
│ 2  │丙○○│丙○○欲於奇摩拍賣網站之ja│被害人丙○○於警詢│
│    │（告訴│mie 貓雜貨舖（拍賣帳號：hu│之指述（見士林地檢│
│    │人）  │ng621210）購買「NOKI AN97 │署98年偵字第15243 │
│    │      │手機」1 支，自稱賣家之周勇│號卷第8 頁至第10頁│
│    │      │志詐騙集團，使用0000000000│）、Mega兆豐個人網│
│    │      │手機以簡訊傳送帳號要求匯款│銀交易查詢結果各1 │
│    │      │，丙○○不疑有他，而於98年│紙（見前開偵卷第17│
│    │      │7 月16日9 時35分許，以兆豐│頁）、臺新國際商業│
│    │      │銀行個人網銀匯款1 萬3150元│銀行98年8 月3 日台│
│    │      │至系爭帳戶，旋即遭提領一空│新作文字第9812023 │
│    │      │。周勇志詐騙集團隨即將手機│號函暨被告系爭帳戶│
│    │      │關機，丙○○復未收到貨品，│資金往來明細4 紙（│
│    │      │始知受騙。                │見前開偵卷第37頁至│
│    │      │                          │第43頁）。        │
├──┼───┼─────────────┼─────────┤
│ 3  │乙○○│乙○○欲於奇摩拍賣購買數位│被害人乙○○於警詢│
│    │      │相機1 台，依拍賣網頁所留的│之指述（見本院卷卷│
│    │      │電話號碼與賣家聯繫（拍賣帳│一第35頁至第37頁）│
│    │      │號及手機號碼均已不復記憶）│、華南商業銀行存款│
│    │      │，自稱賣家之周勇志詐騙集團│往來明細表暨對帳單│
│    │      │指示匯款，乙○○不疑有他，│1紙（見前開卷第38 │
│    │      │而於98年7 月16日8 時許，在│頁）、臺新銀行台幣│
│    │      │宜蘭縣羅東鎮○○路之7-11超│存款歷史交易明細查│
│    │      │商內操作ATM ，由其華南商業│詢1 紙（見前開卷第│
│    │      │銀行潮州分行000-0000000000│45頁）。          │
│    │      │529114 號帳戶匯款1 萬0150 │                  │
│    │      │元至系爭帳戶，旋即遭提領一│                  │
│    │      │空。翌日下午乙○○仍未收到│                  │
│    │      │貨品，連續撥打該手機並以簡│                  │
│    │      │訊詢問，但手機已不通，且該│                  │
│    │      │賣場遭停權，商品全部下架，│                  │
│    │      │乙○○始知受騙。          │                  │
├──┼───┼─────────────┼─────────┤
│ 4  │丁○○│丁○○欲於奇摩拍賣購買行動│被害人丁○○於警詢│
│    │      │電話機1 台（賣家帳號已不復│之指述（見本院卷卷│
│    │      │記憶），依拍賣網站所留電話│一第39頁至第41頁）│
│    │      │0000000000與賣家聯繫並下標│、臺新銀行台幣存款│
│    │      │，自稱賣家之周勇志詐騙集團│歷史交易明細查詢1 │
│    │      │指示匯款，丁○○不疑有他，│紙（見前開卷第45頁│
│    │      │而於98年7 月16日9 時30分許│）。              │
│    │      │，在其工作處所新竹市○○路│                  │
│    │      │10號之華南商業銀行操作ATM │                  │
│    │      │，由其中國信託商業銀行822-│                  │
│    │      │00000000000000 號帳戶匯款1│                  │
│    │      │萬2150元至系爭帳戶，旋即遭│                  │
│    │      │提領一空。翌日中午，丁○○│                  │
│    │      │仍未收到貨品，撥打該手機詢│                  │
│    │      │問但已不通，拍賣帳號亦被停│                  │
│    │      │權，經以電子郵件聯絡賣家，│                  │
│    │      │賣家回覆該帳號係遭詐騙者盜│                  │
│    │      │用，丁○○始知受騙。      │                  │
├──┼───┼─────────────┼─────────┤
│ 5  │甲○○│甲○○欲於奇摩拍賣購買「奇│被害人甲○○親筆書│
│    │      │美42吋液晶電視」1 台，以電│寫之說明信（見本院│
│    │      │話聯絡賣方，自稱賣家之周勇│卷卷一第93頁）、郵│
│    │      │志詐騙欺集團，指示用提款卡│局存摺影本1紙（見 │
│    │      │轉帳付款，甲○○不疑有他，│前開卷第94頁）、中│
│    │      │而於98年7 月17日某時由其潮│華郵政股份有限公司│
│    │      │州新生路郵局0000000-000000│屏東郵局99年3 月31│
│    │      │7 號帳戶匯款1 萬0150元至系│日屏營字第09950007│
│    │      │爭帳戶，旋即遭提領一空。吳│57號函暨被害人吳純│
│    │      │純仁去電與賣方確認匯款完成│仁存簿交易明細2 紙│
│    │      │後，該電話號碼即未再打通，│（見前開卷第47頁、│
│    │      │甲○○始知受騙。          │第48頁）、臺新銀行│
│    │      │                          │台幣存款歷史交易明│
│    │      │                          │細查詢1 紙（見前開│
│    │      │                          │卷第46頁）。      │
├──┼───┼─────────────┼─────────┤
│ 6  │戊○○│戊○○欲於奇摩拍賣購買電視│被害人戊○○於本院│
│    │      │，以4 萬8150元得標，自稱賣│審理時之證述（見本│
│    │      │家之周勇志詐騙集團，提供帳│院卷卷一第105 頁至│
│    │      │號及戶名指示匯款，戊○○不│第106 頁反面）、臺│
│    │      │疑有他，而於98年7 月17日在│新銀行台幣存款歷史│
│    │      │臺北縣永和市○○路之臺新銀│交易明細查詢1 紙（│
│    │      │行永和分行將現金4 萬8150元│見前開卷第46頁）、│
│    │      │存入系爭帳戶，旋即遭提領一│臺新國際商業銀行99│
│    │      │空。之後再以電話及網路都無│年4 月7 日台新作文│
│    │      │法聯絡上賣家，戊○○始知受│字第9904978 號函暨│
│    │      │騙。                      │交易傳票影本1 紙（│
│    │      │                          │見前開卷第50頁至第│
│    │      │                          │51頁）、臺新國際商│
│    │      │                          │業銀行存入憑條1 紙│
│    │      │                          │（見前開卷第92頁）│
│    │      │                          │。                │
└──┴───┴─────────────┴─────────┘

司法院資訊處製作；財團法人民間司法改革基金會備份。
